臺灣嘉義地方法院交通事件裁定　　　　100年度交聲字第737號
原處分機關　交通部公路總局嘉義區監理所
異　議　人　柯嘉育
上列異議人即受處分人因違反道路交通管理處罰條例案件，對於
交通部公路總局嘉義區監理所民國100年7月6日所為之裁決處分
（處分案號：嘉監裁字第裁70-S00000000號）聲明異議，本院裁
定如下：
    主  文
原處分關於擅自變更原規格設備部分撤銷。
前項撤銷部分不罰。
其餘異議駁回。
    理  由
一、原處分意旨略以：登記於異議人即受處分人柯嘉育（下稱異
    議人）駕駛其所有車牌號碼8237-UR號自用一般小客車，於
    民國100年6月11日20時46許，行經台南市後壁區台一線上茄
    苳處時，因牌號不依指定位置懸掛及擅自變更原規格設備等
    之違規行為，遭台南市警察局白河分局警員當場攔停製單舉
    發，嗣經移送機關即交通部公路總局嘉義區監理所認其違規
    事證明確，依照道路交通管理處罰條例第12條第1項第7款、
    第2項、第16條第1項第2款及違反道路交通管理事件統一裁
    罰基準表相關內容之規定，裁處異議人罰鍰新臺幣（下同）
    6,300元，並吊銷汽車牌照等處分。
二、本件聲明異議意旨略以：異議人所駕駛之上開車輛牌號，因
    加裝器具使牌號有所傾斜，因係屬道路交通管理處罰條例第
    13條第1款不能辨識其牌號之情形，非屬裁決書上所載道路
    交通管理處罰條例第12條第1項第7款。又伊所駕駛之汽車上
    所黏貼之黃色貼紙，之前伊曾詢問監理所，監理所回復因變
    更汽車顏色未達全車顏色3分之1，且非屬烤漆，故無法辦理
    變更汽車顏色，故裁決書認異議人擅自變更原規格設備，以
    道路交通管理處罰條例第16條第1項第2款，對異議人裁處罰
    鍰亦屬不公等語。
三、按汽車已領有號牌而未懸掛或不依指定位置懸掛，處汽車所
    有人3,600元以上10,800元以下罰鍰，並禁止其行駛，且牌
    照吊銷之，道路交通管理處罰條例第12條第1項第7款及同條
    第2項分別定有明文。次按汽車號牌懸掛位置，除原設有固
    定位置外，應依下列規定懸掛固定：一、汽車號牌每車兩面
    ，應正面懸掛於車輛前後端之明顯適當位置，道路交通管理
    規則第11條第1項第1款亦定有明文。又所謂牌照懸掛固定者
    ，係指牌照正面固定朝向後方，倘牌照正面得任意傾斜，改
    變角度，致他人對其牌照上之文字、數字有所誤認，或不易
    辨別時，即非固定懸掛，自屬未依指定位置懸掛。揆之汽車
    號牌制度建立之緣由，非單純在貫徹主管機關之車籍管理；
    其於交通違規或事故發生時，亦可便於相關單位發現違規或
    肇事之車輛駕駛人並予以究責，而具有辨識路上行駛中車輛
    之特定功效，對於道路交通安全之管理、維護，自屬重要；
    故為加強主管機關對於道路交通管理之有效性，及利於其他
    用路人對於車輛之識別並藉此保障渠等之行車安全等目的，
    立法者方以前揭規定課以汽車所有人必須依法懸掛汽車號牌
    之作為義務。而汽車所有人有無依前揭規定懸掛車牌，又以
    其是否按道路交通安全規則第11條所規定之將汽車號牌懸掛
    於車輛前後端之「明顯適當位置」為斷。由是可知，汽車號
    牌之懸掛，當非僅懸掛於汽車前端為已足，尚須其懸掛之角
    度、方向、位置，於該車輛行進中可達令他人得以清楚辨識
    該牌號之程度時，方符上揭規定意旨所指之「明顯適當位置
    」。
四、再按汽車有下列情形之一者，處汽車所有人900元以上1800
    元以下罰鍰：二、除頭燈外之燈光、雨刮、喇叭、照後鏡、
    排氣管、消音器設備不全或損壞不予修復，或擅自增、減、
    變更原有規格致影響行車安全，道路交通管理處罰條例第16
    條第1項第2款定有明文。由上開法條規定可知，需非原車之
    配備而擅自增減變更原有汽車規格，且需「至影響行車安全
    」，始為該條款所處罰之對象。
五、經查：
（一）異議人駕駛其所有車牌號碼8237-UR號自用一般小客車，
      於100年6月11日20時46許，行經台南市後壁區台一線上茄
      苳處時，經員警以牌號不依指定位置懸掛及擅自變更原規
      格設備當場舉發等情，業據證人即蘇慶源於本院調查時證
      述明確，並有交通部公路總局嘉義區監理所嘉監裁字第裁
      70-S00000000號裁決書附卷可稽。
（二）證人蘇慶源即舉發員警於本院調查時證述：異議人所駕駛
      車輛之車牌，加裝塑膠板約10公分，使車牌傾斜15度等語
      （見本院卷第15頁）。況異議人於聲明異議狀中亦承認伊
      加裝器具使車牌傾斜等語。足認異議人有裝置塑膠板使車
      牌號碼傾斜等情。又證人蘇慶源本院調查時證稱：異議人
      駕駛車輛之車牌傾斜15度，若以雷射槍拍攝，則無法照射
      到車牌等語。堪認異議人駕駛之車輛，車牌有任意傾斜，
      致他人容易因角度不同對其牌照上之文字、數字有所誤認
      ，或不易辨別之情況。依上開所述，即屬未固定懸掛、未
      依指定位置懸掛。當屬違反道路交通安全規則第11條第1
      項第1款，汽車車牌未懸掛前端明顯適當位置、道路交通
      管理處罰條例第12條第1項第7款已領有號碼而不依指定位
      置懸掛。異議人雖辯稱：伊傾斜車牌號碼角度，應屬違反
      道路交通管理處罰條例第13條第1款之違規情形云云。惟
      查，觀諸道路交通管理第13條第1款規定，汽車行駛，有
      損毀或變造汽車牌照、塗抹污損牌照，或以安裝其他器具
      之方式，使不能辨認其牌號，處2400元以上4800元以下罰
      鍰，並責令申請換領牌照或改正。應係汽車所有人對於汽
      車車牌本體有以損毀、變造、塗抹污損、或以安裝其他器
      具之方式，使不能辨識汽車車牌本體之牌號，始有違道路
      交通管理處罰條例第13條第1款之情。惟查，本件異議人
      對於該汽車車牌本體，未有以損毀、變造、塗抹污損、或
      以安裝其他器具之方式，使不能辨識汽車車牌本體之牌號
      之行為，而係因未將汽車車牌依指定位置懸掛，致使他人
      因角度不同，容易對於車牌文字、數字有所誤認，或不易
      辨別之情形。是以，異議人辯稱其傾斜車牌號碼，應屬違
      反道路交通管理處罰條例第13條第1款云云，顯係曲解道
      路交通管理處罰條例第13條第1款之規定，所辯尚無理由
      。
（三）證人蘇慶源於本院調查時證述：伊當時發現異議人所駕駛
      車輛加了一條從引擎蓋至車頂及後行李箱之金黃色烤漆，
      異議人對駕駛之車輛加色，未向監理機關聲請變更車身顏
      色，但該變更顏色不會影響到行車安全等語（見本院卷第
      15頁）。異議人亦自承伊從引擎蓋至車頂及後行李箱加上
      一條黃色貼紙，向監理機關辦理變更顏色，曾遭拒絕等情
      。足認異議人駕駛車輛上引擎蓋至車頂及後行李箱之黃色
      條塊部分，係屬變更原有車輛顏色之情事。惟依證人蘇慶
      源上開證述，異議人駕駛車輛雖變更車輛顏色，但不會影
      響行車安全等情，依上開所述，違反道路交通管理處罰條
      例第16條第1項第2款規定，需非原車之配備而擅自增減變
      更原有汽車規格，且需「至影響行車安全」，始為該條款
      所處罰之對象。然異議人所駕駛之車輛雖擅自變更車輛顏
      色，但未影響行車安全，自不構成違反道路交通管理處罰
      條例第16條第1項第2款之情事。
（四）綜上所述，本件異議人所有之車輛牌號有未依規定位置懸
      掛之違規行為，移送機關依道路交通管理處罰條例第12條
      第1項第7款、第2項及違反道路交通管理事件統一裁罰標
      準等規定，裁處異議人罰鍰5400元，並吊銷其牌照，並無
      違誤。至移送機關依道路交通管理處罰條例第16條第1項
      第2款之規定，對異議人處以罰鍰900元，尚屬無據。是以
      本件異議人有關牌號不依指定位置懸掛部分，為無理由，
      應予駁回；有關擅自變更原規格設備部分，為有理由，應
      由本院將原處分該部分撤銷，改諭知異議人不罰。
據上論斷，應依道路交通管理處罰條例第87條第2項，道路交通
事件處理辦法第18條、第19條前段，裁定如主文。
中    華    民    國   100     年    7    月   29     日
                  交通法庭     法  官  葉淑儀
上列正本證明與原本無異。
如不服本裁定，應於裁定送達後5日內向本院提出抗告狀（應附
繕本）。
中    華    民    國   100     年    7    月   29     日
                               書記官  劉美娟